【裁判字號】    95,交訴,170
【裁判日期】    950831
【裁判案由】    公共危險等
【裁判全文】
臺灣高雄地方法院刑事判決             95年度交訴字第170號
公  訴  人  臺灣高雄地方法院檢察署檢察官
被      告  乙○○
上列被告因公共危險等案件，經檢察官提起公訴（95年度偵字第
16760 號）），被告於本院準備程序中為有罪陳述，經合議庭裁
定由受命法官依簡式審判程序獨任審理，判決如下：本院判決如
下：
    主  文
乙○○駕駛動力交通工具肇事，致人受傷而逃逸，處有期徒刑陸
月，如易科罰金，以銀元參佰元即新台幣玖佰元折算壹日。緩刑
參年。
    事  實
一、乙○○於民國95年5 月27日7 時40分許許，駕駛車牌號碼54
    29 -LV號自用小客車沿高雄縣橋頭鄉○○路244 巷南向北方
    向行駛，於同日7 時30分許，行經甲昌路244 巷與甲昌路交
    岔口欲左轉甲昌路由東向西行駛之際，適有甲○○○○○○ ○○○○○○
    ○○○○○ ○○○○○○（泰國籍，中文姓名為：廖安第）駛乘車牌號
    碼YDQ- 713號重型機車沿甲昌路由西向東方向行駛，乙○○
    本應注意支線道車或轉彎車應讓幹線道車或直行車先行，竟
    疏未注意驟然左轉，以致其駕駛之上開自用小客車車頭左側
    撞及廖安第騎乘之前揭重型機車右後側，造成廖安第人、車
    倒地，因而受頭部外傷併腦震盪及四肢多處挫傷等傷害（過
    失傷害犯行，未據告訴）。詎乙○○於肇事致人受傷後，竟
    未對廖安第採取必要之救護措施，反旋基於肇事逃逸之故意
    ，將上開小客車駛離現場，嗣經路人吳崑典及方年記下乙
    ○○所駕駛之上開自小客車車牌號碼，並報警循線查獲，而
    悉上情。
二、案經高雄縣政府警察局岡山分局報告臺灣高雄地方法院檢察
    署檢察官偵查起訴。
    理  由
一、本件被告乙○○係涉犯刑法第185 條之4 駕駛動力交通工具
    肇事逃逸罪，其法定刑為死刑、無期徒刑、最輕本刑為3 年
    以上有期徒刑以外之罪，被告於準備程序進行中就被訴事實
    為有罪之陳述，由受命法官告知簡式審判程序之要旨並聽取
    其與公訴人之意見，經被告同意適用簡式審判程序後，本院
    亦認無不得或不宜改依簡式審判程序進行之處，爰依刑事訴
    訟法第273 條之1 第1 項、第284 條之1 規定，本院合議庭
    裁定本件由受命法官獨任進行簡式審判程序，合先敘明。
二、訊據被告對其於上開犯罪事實坦承不諱，核與證人廖安第、
    吳崑典及方年之證述情節相符，復有道路交通事故現場圖
    、道路交通事故調查報告表(一)(二)、公路監理電子閘門查詢紀
    錄、高雄縣政府警察局岡山分局交通事故肇事逃逸追查表1
    份、診斷證明書1 紙及照片23幀等資料在卷可資佐證，足認
    被告之自白與事實相符，堪以採信。本件事證明確，被告犯
    行堪已認定。
三、核被告所為，係犯刑法第185 條之4 之肇事逃逸罪。爰審酌
    被告肇事後因恐負刑責而逃逸，罔顧被害人之生命安全，本
    不應寬貸，惟其犯後坦承犯行，並與被害人達成和解，取得
    被害人之原諒，有卷附和解書1 份（附於偵卷第19頁）足資
    佐憑，尚具悔意等一切情狀，酌情量處如主文所示之刑，並
    諭知易科罰金之折算標準。末查，被告前未曾受有期徒刑以
    上刑之宣告，有臺灣高雄地方法院檢察署刑案資料查註紀錄
    表、臺灣高等法院被告前案紀錄表各1 份附卷可稽，被告因
    一時失慮致觸法網，犯後復已與被害人達成和解，深具悔意
    ，經此偵查及審判程序後，應知戒慎而無再犯之虞，本院認
    對其所宣告之刑以暫不執行為適當，併予宣告緩刑3 年，以
    啟自新，依刑法第74條第1 項第1 款併予宣告緩刑3 年，以
    啟自新（依最高法院95年度第8 次刑事庭會議決議第七點，
    新法施行後緩刑之宣告，應適用新法第74條之規定）。另本
    院斟酌被告前揭公共危險犯行，認並無對被告所諭之緩刑附
    加條件之必要，併此敘明。
四、按行為後法律有變更者，適用行為時之法律。但行為後之法
    律有利於行為人者，適用最有利於行為人之法律，刑法第2
    條第1 項定有明文。被告於犯罪時之刑法第41條第1 項前段
    規定：「犯最重本刑為5 年以下有期徒刑以下之刑之罪，而
    受6 個月以下有期徒刑或拘役之宣告，因身體、教育、職業
    、家庭之關係或其他正當事由，執行顯有困難者，得以1 元
    以上3 元以下折算1 日，易科罰金。」又被告行為時之易科
    罰金折算標準，修正前罰金罰鍰提高標準條例第2 條前段（
    現已刪除）規定，就其原定數額提高為100 倍折算1 日，被
    告行為時之易科罰金折算標準，應以銀元300 元折算1 日，
    經折算為新臺幣後，應以新臺幣900 元折算為1 日。惟95年
    7 月1 日修正公布施行之刑法第41條第1 項前段則規定：「
    犯最重本刑為5 年以下有期徒刑以下之刑之罪，而受6 個月
    以下有期徒刑或拘役之宣告者，得以新臺幣1000元、2000元
    或3000元折算1 日，易科罰金。」比較修正前後之易科罰金
    折算標準，以95年7 月1 日修正公布施行前之規定，較有利
    於被告，則應依刑法第2 條第1 項前段，適用修正前刑法第
    41條第1 項前段規定，定易科罰金折算標準，附此敘明。
五、(一)按刑法第185 條之4 肇事致人死傷逃逸罪，並不以被害人
    為無自救能力人為必要，且肇事致人死亡而逃逸之情形，無
    成立刑法第294 條第1 項遺棄罪餘地，兩相比較，刑法第18
    5 條之4 肇事到致人死傷逃逸罪之構成要件，較同法第294
    條第1 項遺棄罪為寬，且前者之法定刑度係參考後者而定，
    立法目的似有意將駕駛動力交通工具肇事致人受傷而逃逸行
    為之處罰，以前者之規定取代後者之意，且就肇事致人死亡
    而逃逸者，亦依該罪科以刑責，俾促使駕駛人於肇事後能對
    被害人即時救護，以減少死傷。則在駕駛動力交通工具肇事
    ，致人受傷，使陷於無自救能力而逃逸之情形，該刑法第18
    5 條之4 乃為同法第294 條第1 項之特別規定，而應優先適
    用（最高法院88年台上字第7396號判決意旨參照）。故本件
    被告於肇事致被害人受傷後，復加以逃逸之行為，依法條競
    合關係，應優先適刑法第185 條之4 之肇事致人傷而逃逸罪
    ，公訴人認被告所為係犯刑法第185 條之4 之肇事逃逸罪與
    刑法第294 條遺棄罪之想像競合犯，容有未洽。(二)另按道路
    交通管理處罰條例第86條第1 項規定：「汽車駕駛人，無駕
    駛執照駕車、酒醉駕車、……，因而致人受傷或死亡，依法
    應負刑事責任者，加重其刑至2 分之1 」，依其文義觀察，
    係以無駕駛執照或酒醉之人駕駛汽車，因過失致人受傷或死
    亡，應負刑法第284 條、第276 條之過失傷害或過失致人於
    死罪責者，始有其適用甚明；至刑法第185 條之4 之肇事逃
    逸罪，則在處罰駕駛動力交通工具者，於肇事致人死傷後而
    逃逸之行為，尚不在得依前揭道路交通管理處罰條例第86條
    第1 項之規定加重其刑之範圍，最高法院92年度台非字第50
    號判決可資參照，故此，刑法第185 條之4 駕駛動力交通工
    具肇事致人死傷而逃逸罪，所欲規範者，乃當事人於交通事
    故發生時遺棄被害人於不顧的逃逸行為，從而，道路交通管
    理處罰條例第86條第1 項規定應加重其刑者，於此應無適用
    之餘地，是公訴人認應依道路交通管理處罰條例第86條第1
    項之規定，就被告涉犯肇事逃逸之犯行加重其刑，尚有誤會
    ，附此說明。
據上論斷，應依刑事訴訟法第273 條之1 第1 項、第299 條第1
項前段，刑法第2 條第1 項、第185 條之4 、第74條第1 項第1
款，修正前刑法（下同）第41條第1 項前段，修正前罰金罰鍰提
高標準條例第2 條，判決如主文。
本案經檢察官郭麗娟到庭執行職務。
中    華    民    國    95    年    8     月    31    日
                  交通法庭   法  官  張茹棻
以上正本證明與原本無異。
如不服本判決，應於判決送達後10日內，向本院提出上訴狀。
中    華    民    國    95    年    8     月    31    日
                             書記官  陳惠玲
附錄法條
刑法第185條之4
駕駛動力交通工具肇事，致人死傷而逃逸者，處 6 月以上 5 年
以下有期徒刑。


司法院資訊處製作；財團法人民間司法改革基金會備份。
